臺灣高等法院刑事判決　　　　　　　　93年度上訴字第2564號
上　訴　人
即　被　告　魏立晴
　　　（原名甲○○）
上列上訴人因違反毒品危害防制條例案件，不服臺灣基隆地方法
院93年度訴字第296號，中華民國93年7月19日第一審判決（起訴
案號：臺灣基隆地方法院檢察署93年度毒偵字第708 號），提起
上訴，及由檢察官移請併案審理（臺灣基隆地方法院檢察署93年
度毒偵字第2325、2393、2444號）本院判決如下：
    主  文
原判決撤銷。
魏立晴連續施用第一級毒品，累犯，處有期徒刑拾月；扣案含第
一級毒品海洛因成分之殘渣壹包（不能析離秤重）、參包（分別
淨重零點零貳公克、零點零陸公克、零點零肆公克）均沒收銷燬
之；注射針筒肆支、藥勺貳支、注射針筒肆支、分裝吸管壹支、
注射針筒壹支、注射針筒壹支均沒收；又連續施用第二級毒品，
累犯，處有期徒刑陸月。應執行有期徒刑壹年壹月，扣案含第一
級毒品海洛因成分之殘渣壹包（不能析離秤重）、參包（分別淨
重零點零貳公克、零點零陸公克、零點零肆公克）均沒收銷燬之
；注射針筒肆支、藥勺貳支、注射針筒肆支、分裝吸管壹支、注
射針筒壹支、注射針筒壹支均沒收。
    事  實
一、魏立晴前因施用第二級毒品安非他命，經觀察、勒戒後，認
    有繼續施用毒品之傾向，經臺灣基隆地方法院裁定令入戒治
    處所施以強制戒治期滿，經臺灣基隆地方法院檢察署檢察官
    於民國八十九年十月十八日，以八十九年度戒毒偵字第九七
    號為不起訴處分確定；又因施用第二級毒品安非他命，經臺
    灣基隆地方法院檢察署檢察官提起公訴，由臺灣基隆地方法
    院於八十九年二月十九日，以八十九年度基簡字第一三八號
    判決判處有期徒刑六月，於八十九年六月二日確定，並於八
    十九年七月十日易科罰金執行完畢。竟不思悔改，基於概括
    之犯意，自九十三年四月初某日起（起訴書誤繕為自九十三
    年四月十九日起）至九十三年十二月日十五時四十分許採尿
    基隆市○○路三九三巷三十八之二號自宅等地方，以針筒注
    射之方式，連續多次施用第一級毒品海洛因；另基於概括之
    犯意，自九十三年四月上旬某時起至九十三年十二月七日十
    三時三十分採尿送驗前九十六小時內某時止，在同前等處所
    ，以吸食器燒烤過濾之方式，連續施用第二級毒品甲基安非
    他命多次。嗣分別於(1)九十三年四月二十一日凌晨一時十分
    許，在其基隆市○○區○○路三九三巷三十八之二號住處為
    警查獲，扣得含有第一級毒品海洛因之殘渣一包、其所有供
    施用第一級毒品海洛因所用之注射針筒四支、藥勺二支；經
    警採集魏立晴之尿液送驗結果，呈施用第一級毒品海洛因代
    謝後之嗎啡陽性反應、及第二級毒品甲基安非他命陽性反應
    。(2)九十三年十一月二十三日十八時三十分許，在上開住處
    為警查獲，扣得第一級毒品海洛因二包（淨重零點零二公克
    ）、其所有之注射針筒四支、分裝吸管一支；經警採集魏立
    晴之尿液送驗結果，呈施用第一級毒品海洛因代謝後之嗎啡
    陽性反應、及第二級毒品甲基安非他命陽性反應。(3)九十三
    年十二月一日十四時五十分許，在基隆市○○區○○路三九
    三巷巷口為警查獲，扣得第一級毒品海洛因一包（淨重零點
    零六公克）、及其所有之注射針筒一支；經警採集魏立晴之
    尿液送驗結果，呈施用第一級毒品海洛因代謝後之嗎啡陽性
    反應、及第二級毒品甲基安非他命陽性反應。(4)九十三年十
    二月七日十二時二十分許，在基隆市○○區○○路三九一號
    前再為警查獲，扣得第一級毒品海洛因一包（淨重零點零四
    公克）、其所有之注射針筒一支；經警採集魏立晴之尿液送
    驗結果，呈施用第二級毒品甲基安非他命陽性反應。
二、案經基隆市警察局第一分局報告臺灣基隆地方法院檢察署檢
    察官偵查起訴，暨由檢察官移請併案審理。
    理  由
一、訊據被告魏立晴對有於右揭時地施用第一級毒品海洛因、第
    二級毒品安非他命分別為警查獲之事實均不否認，惟辯稱：
    依係被人所害云云。然查，(一)被告辯稱遭人所害，但未舉出
    任何證據供本院調查以實其說；按海洛因、安非他命均係違
    禁物，須支付相當之代價始能取得，且被告曾有如事實欄所
    載之施用安非他命經判處有期徒刑六月確定之前科，應知施
    用毒品會被判處罪刑，茍非志願，豈能一再的取得海洛因、
    安非他命毒品並施用，他人又何能一再的提供毒品對其加害
    ，顯然所為被人所害之辯解，應係事後卸責之詞，不足為採
    。(二)被告於九十三年四月二十一日、同年十一月二十三日、
    同年十二月一日經警查獲後，採集其尿液送檢驗結果，呈施
    用第一級毒品海洛因代謝後之嗎啡陽性反應、及第二級毒品
    甲基安非他命陽性反應，有基隆市衛生局基衛檢壹字第○九
    三○○○五九六０號、0000000000號、0000
    000000號檢驗成績書三份附卷可稽；被告於九十三年
    十二月七日經警查獲後，採集其尿液送檢驗結果，呈第二級
    毒品甲基安非他命陽性反應，有基隆市衛生局基衛檢壹字第
    ○九三○○○九一三一號檢驗成績書一份附卷可考，依施用
    毒品後留存人體內之檢驗情形，足認被告自九十三年四月初
    某日起，至九十三年十二月一日十五時四十分許採尿送驗前
    二十六小時內某時止，有連續多次施用第一級毒品海洛因；
    自九十三年四月上旬某時起，至九十三年十二月七日十三時
    三十分採尿送驗前九十六小時內某時止，有連續多次施用第
    二級毒品安非他命無訛。(三)扣案之白色粉末，經送請鑑驗結
    果，均有海洛因成分，九十三年四月二十一日查獲者，僅餘
    殘渣，未能秤重，此有內政部警證署刑事警察局九十三年十
    二月十日刑鑑字第○九三○一九三六九八號鑑驗通知書一紙
    可憑；九十三年十一月二十三日查獲者，淨重零點零二公克
    ；同年十二月一日查獲者，淨重零點零六公克：同年十二月
    七日查獲者，淨重零點零四公克；此有法務部調查局調科壹
    字第三二○○○二四九九號、000000000號、00
    0000000號鑑定通知書三紙復卷可考；足認被告確有
    施用毒品無誤。(四)另四次為警分別查扣被告所有，供施用毒
    品之器具注射針筒四支、藥勺二支；注射針筒四支、分
    裝吸管一支；注射針筒一支注射針筒一支；亦可資佐證
    ，被告之自白與事實相符，可以採信。(五)被告前因施用第二
    級毒品安非他命，經觀察、勒戒後，認有繼續施用毒品之傾
    向，經臺灣基隆地方法院裁定令入戒治處所施以強制戒治期
    滿，由臺灣基隆地方法院檢察署檢察官於民國八十九年十月
    十八日，以八十九年度戒毒偵字第九七號為不起訴處分確定
    ；又因施用第二級毒品安非他命，經臺灣基隆地方法院檢察
    署檢察官提起公訴，由臺灣基隆地方法院於八十九年二月十
    九日，以八十九年度基簡字第一三八號判決判處有期徒刑六
    月等節，有上開不起訴書分書、臺灣基隆地方法院檢察署刑
    案資料查註紀錄表、本院被告全國前案紀錄表附卷可考。(六)
    綜上所述，被告施用海洛因及安非他命毒品之犯行明確，所
    為被人所害之辯解要不足為採。被告係於毒品危害防制條例
    修正施行前犯施用毒品罪，經原審裁定送觀察、勒戒後，認
    有繼續施用毒品之傾向，再由原審裁定令入戒治處所施以強
    制戒治，經臺灣基隆地方法院檢察署檢察官為不起訴處分確
    定後，於五年內再犯施用第一級毒品、第二級毒品罪，應依
    法論科。
二、核被告所為，係犯毒品危害防制條例第十條第一項、第二項
    施用第一級毒品罪及第二級毒品罪。又被告持有第一級毒品
    海洛因、第二級毒品甲基安非他命係供施用，其持有第一級
    毒品海洛因、第二級毒品甲基安非他命之低度行為，應為施
    用毒品之高度行為所吸收，均不另論罪。被告先後多次施用
    第一級毒品海洛因、第二級毒品甲基安非他命之犯行，時間
    緊接，所犯構成要件相同，顯係基於概括犯意為之，均為連
    續犯，應依刑法第五十六條各論以一施用第一級毒品罪、一
    施用第二級毒品罪，並均加重其刑。查被告有事實欄所載有
    期徒刑執行完畢等情，有卷附臺灣基隆地方法院檢察署刑案
    資料查註紀錄表、本院被告全國前案紀錄表可按，其受有期
    徒刑執行完畢後，五年以內再犯本件有期徒刑以上之罪，為
    累犯，應依刑法第四十七條規定遞加重其刑。被告所犯前開
    二罪，犯意各別，行為互殊，應分論併罰之。移請併案審理
    部分，及起訴書就被告於九十三年四月十九日起除外之施用
    第一級毒品海洛因、於九十三年四月二十一日凌晨五時許採
    尿前之三日內除外之施用第二級毒品甲基安非他命之事實均
    未據起訴，惟該等部份與起訴部分有連續犯之裁判上一罪關
    係，為起訴效力所及，本院得併予審理。扣案含有海洛因殘
    渣之毒品一包，該等殘渣仍屬查獲之毒品，不問屬於犯人與
    否，應依修正後毒品危害防制條例第十八條第一項前段之規
    定，宣告沒收併銷燬之；另查扣之海洛因毒品三包（分別淨
    重零點零二公克、零點零六公克、零點零四公克），亦應依
    同法宣告沒收併銷燬之；扣案之注射針筒四支、藥勺二支；
    注射針筒四支、分裝吸管一支；注射針筒一支；注射針筒一
    支，除最後二次被查獲之注射針筒各一支，被告否認為其所
    有外，其餘部分被告業已供明屬其所有，供施用毒品所用之
    物；惟被告最後二次為警查獲時，除否認扣案之注射針筒為
    其所有外，復稱供扣案之海洛因亦為他人所寄放，顯有畏罪
    卸責之意，參以前開其確有施用毒品之認定，應認該二支注
    射針筒亦係被告所有，供施用毒品所用之物；是上開扣得之
    物，均屬本件犯罪所用之物，應依刑法第三十八條第一項第
    二款之規定，併予宣告沒收。
三、原審認被告罪證明確，予以論罪科刑，原非無見；惟因不及
    就併案部分為審理，原判決尚有未合，應由本院將之撤銷改
    判。爰審酌被告曾接受過觀察、勒戒及強制戒治後仍犯施用
    毒品罪、身受毒品之害猶無法自拔遠離毒品、其施用毒品期
    間、次數及犯後態度等情狀，分別量處如主文所示之刑，依
    刑法第五十一條第五款之規定，定其應執行之刑；並就扣案
    物品沒收、銷燬如主文所示。
據上論斷，應依刑事訴訟法第三百六十九條第一項前段、第三百
六十四條、第二百九十九條第一項前段，毒品危害防制條例第十
條第一項、第二項、第十八條第一項前段，刑法第十一條、第五
十六條、第四十七條、第五十一條第五款、第三十八條第一項第
二款，判決如主文。
本案經檢察官沈世箴到庭執行職務。
中　　華　　民　　國　　94　　年　　2 　　月　　15　　日
　　　　　　　　　刑事第十九庭  審判長法　官  葉騰瑞
　　　　　　　　　　　　　　　　　　  法　官  莊明彰
　　　　　　　　　　　　　　　　　　  法　官  劉壽嵩
以上正本證明與原本無異。
施用第一級毒品部分如不服本判決，應於收受送達後十日內向本
院未敘述上訴之理由者並得於提起上訴後十日內向本院補提理由
書（均須按他造當事人之人數附繕本）。
施用第二級毒品部分，不得上訴。
                                      書記官  廖婷璇
中　　華　　民　　國　　94　　年　　2 　　月　　16　　日
附錄所犯法條：
毒品危害防制條例第十條第一項、第二項：
施用第一級毒品者，處六月以上五年以下有期徒刑。
施用第二級毒品者，處三年以下有期徒刑。
